臺灣高等法院民事判決　　　　　　　　 94年度上易字第403號
上訴人即附　戊○○
帶被上訴人
訴訟代理人　景玉鳳律師
　　　　　　李詩皓律師
視同上訴人　乙○○
　　　　　　丙○○
　　　　　　甲○○
被上訴人即　丁○○
附帶上訴人
　　　　　　己○○
共　　　同
訴訟代理人　楊廣明律師
複代理人　　葉明騏
上列當事人間損害賠償事件，上訴人對於中華民國94年4月7日臺
灣臺北地方法院93年度訴字第4454號第一審判決提起上訴，被上
訴人為附帶上訴，本院於 97年7月20日言詞辯論終結，判決如下
：
    主  文
上訴及附帶上訴均駁回。
第二審訴訟費用關於上訴部分，由上訴人及視同上訴人連帶負擔
，附帶上訴部分，由被上訴人負擔。
    事  實
甲、上訴人戊○○（即附帶被上訴人）方面：
一、聲明：
一上訴聲明：
  (一)原判決不利於上訴人部分廢棄。
  (二)上開廢棄部分，被上訴人第一審之訴駁回。
二答辯聲明：
  駁回對造之附帶上訴。
二、陳述：除與原判決記載相同者外，補稱略以：
  (一)上訴人戊○○已67高齡，屬中度肢障人士，無謀生能力而難
    以維持生活，依賴政府每月新臺幣（下同）3000元之中低收
    入戶津貼維持生活而無其他收入。戊○○之配偶現罹乳癌重
    症，上訴人每月需支出龐大之醫療費用，上訴人無力負擔原
    審所增加之租金數額。原審被告雖有四人，僅戊○○一人負
    擔全部之租金，系爭土地雖屬台北市區，但鄰近房屋皆老舊
    ，生活環境品質不佳，增值空間有限。
  (二)系爭土地之房屋係上訴人之被繼承人為居住使用而租地建築
    ，非為商業使用，上訴人以該房屋賴以維生居住，並非用為
    營業使用，國術館因戊○○殘障經年，早已閒置多時，未有
    營業收入。
乙、視同上訴人乙○○、丙○○、甲○○（以下簡稱視同上訴人
    乙○○三人）方面：
    視同上訴人乙○○三人經合法通知，未於言詞辯論期日到場
    ，亦未提出書狀作何聲明或陳述。
丙、被上訴人（即附帶上訴人）方面：
一、聲明：
一答辯聲明：
  駁回對造之上訴。
二上訴聲明：
  (一)原判決關於駁回附帶被上訴人向附帶上訴人承租坐落台北市
    萬華區○○段○○段60- 5地號（以下簡稱60-5地號），面積
    11平方公尺之土地租金，自民國94年3月1日起，調整為每月
    2,083 元；及附帶被上訴人向附帶上訴人丁○○承租坐落台
    北市○○區○○段4小段60-11地號（以下簡稱 60-11地號）
    ，面積37平方公尺之土地租金，自94年3月1日起，調整為每
    月6,995元範圍以外之部分廢棄。
(二)上開廢棄部分，附帶被上訴人向附帶上訴人承租60-5地號面
    積11平方公尺之土地租金，自94年3月1日起，調整金額每月
    應再增加 1,249元；附帶被上訴人向附帶上訴人丁○○承租
    60-11地號面積37平方公尺之土地租金，自 94年3月1日起，
    調整金額每月應再增加4,197元。
二、陳述：除與原判決記載相同者外，補稱略以：
  (一)土地法關於房屋租金之最高限制，限於住宅用之房屋，至於
    營業用房屋，承租人用以營業獲取利潤，自不受土地法房租
    最高限制之拘束。（最高法院54年台上字第1528號判例參照
    ）上訴人占有系爭土地之建築物，目前用以開設國術館，屬
    營業用房屋，不受土地法規定之土地申報地價總額年息百分
    之十限制。系爭土地所在位置交通便利，生活機能佳，應以
    申報地價總額年息百分之八計算較為適當。
  (二)系爭土地遭占用25年餘，被上訴人自辦理繼承登記起，從未
    向上訴人收過任何費用，上訴人只願意以當初之租約計算租
    金，五年才18,296元，一個月才51元，完全不顧被上訴人負
    擔賦稅之重，甚至遭法務部行政執行署催繳稅款。
    理  由
一、按繼承人有數人者，在分割遺產，各繼承人對於遺產全部為
    公同共有。公同共有物之處分及其他權利之行使，除法律或
    契約另有規定外，應得公同共有人全體之同意，故有關公同
    共有之訴訟，對於公同共有全體有合一確定之必要，應一同
    起訴或被訴，其當事人始為適格。本件被上訴人起訴主張60
    -11地號土地為丁○○所有，而同地段60- 5地號土地為被上
    訴人二人共有，所有權應有部分各2分之1，被上訴人之被繼
    承人李敏然、楊德建於 44年7月28日將系爭土地出租予上訴
    人戊○○之被繼承人李德雲，李德雲於 66年3月19日逝世後
    ，共有繼承人丙○○、乙○○、戊○○及甲○○四人，遺產
    並未分割等情為上訴人所自承（本院卷第35頁），因租賃權
    為財產權之一種，由全體繼承人共同繼承而為公同共有，則
    戊○○一人上訴之效力及於原審被告丙○○、乙○○及甲○
    ○，合先敘明。視同上訴人乙○○三人未於言詞辯論期日到
    場，核無民事訴訟法第 386條所列各款情形，依被上訴人之
    聲請，由其一造辯論而為判決。
二、被上訴人起訴主張：系爭60-5地號、60-11地號土地93年1月
    之公告土地現值分別為每平方公尺142,000元、141,752元，
    較之44年之土地價值，有數十至百倍之增值，而兩造原約定
    租金按月以每坪白米 1台斤折算現款給付，每月應付之租金
    數額僅數百元，與系爭土地增值情形相較，原定租金數額，
    巳失公平，依民法第442條前段規定，請求增加租金數額（
    未繫屬本院部分，不予贅述）。上訴人占用系爭土地之建築
    物，目前開設國術館，屬營業用房屋，原判決依申報地價總
    額年息百分之五調整租金，尚嫌過低，應調整為百分之八等
    情。
    上訴人則以：上訴人戊○○已67高齡，屬中度肢障人士，配
    偶現罹乳癌重症，上訴人每月需支出龐大之醫療費用，上訴
    人一人負擔全部之租金，系爭土地鄰近房屋皆老舊，生活環
    境品質不佳，國術館因戊○○殘障經年，早已閒置多時，未
    有營業收入，上訴人無力負擔原判決命調整之租金等語，資
    為抗辯。
三、按租賃物為不動產者，其價值如有昇漲，出租人依法本得為
    增租之請求，至所加租額之多寡，應以土地一般經濟之狀況
    及鄰地租金之比較等情形為標準。本件經原法院勘驗現場，
    系爭土地位於西園路二段，交通雖屬便利，惟鄰近房屋均已
    老舊，有勘驗筆錄在卷可稽（原審卷一第75頁），故系爭土
    地屬老社區，增值空間有限，原判決認以系爭土地申報地價
    總額5%計算尚屬相當。上訴人主張過高，附帶上訴人認為過
    低應調整至8%云云，均非可採。從而，原法院認被上訴人備
    位聲明請求調整租金，為有理由，並調整至按申報地價年息
    之5%計算，尚無不合。兩造之上訴、附帶上訴，均無理由。
四、據上論結，本件上訴及附帶上訴均為無理由，依民事訴訟法
    第449條第 1項、第78條、第85條第2項、第463條、第385條
    第1項前段，判決如主文。
中　　華　　民　　國　　94　　年　　8　　月　　  3　　日
                  民事第二庭審判長法　官    吳謙仁
　　　　　　　　　　　      　　　法　官    魏大喨
　　　　　　　　　　　        　　法　官    蘇瑞華
正本係照原本作成。
不得上訴。
中　　華　　民　　國　　94　　年　　8 　　月　　4 　　日
　　　　　　　　　　　　　　　　　書記官    賴以真
